【裁判字號】    97,上訴,909
【裁判日期】    970630
【裁判案由】    偽造文書等
【裁判全文】
臺灣高等法院高雄分院刑事判決         97年度上訴字第909號
上  訴  人  臺灣高雄地方法院檢察署檢察官
被      告  乙○○
上列上訴人因被告偽造文書等案件，不服臺灣高雄地方法院97年
度審訴字第277 號中華民國97年4月8日第一審判決（起訴案號
：臺灣高雄地方法院檢察署96年度偵字第23069 號），提起上訴
，本院判決如下：
     主  文
原判決撤銷。
乙○○犯行使偽造私文書罪，累犯，處有期徒刑參月，減為有期
徒刑壹月又拾伍日，如易科罰金，以銀元參佰元即新臺幣玖佰元
折算壹日。如附表所示之偽造署押，沒收之。
     事  實
一、乙○○明知其無提供充足擔保之能力，竟基於意圖為自己不
    法所有及偽造私文書並持以行使之犯意，未經其母丙○○○
    之同意或授權，於民國（下同）90年7 月31日，以自己名義
    簽發票號028876號，面額新臺幣（下同）6 萬元之本票1 張
    後，在該本票背面偽造丙○○○之簽名、指印各1 枚，並註
    記「擔保人」字樣後，至位在高雄市三民區○○○路上之「
    高雄站前廣場」管理委員會，向其友人甲○○謊稱丙○○○
    同意保證該本票債務，而持該本票向甲○○借款6 萬元，致
    甲○○陷於錯誤而誤信其債權可獲得丙○○○之擔保，而將
    預先扣除借款利息後之約5 萬4000元現金交付與乙○○，足
    生損害於丙○○○及甲○○。嗣因乙○○未依約定還清款項
    ，甲○○乃向丙○○○催討債務，經丙○○○告以未曾擔保
    上開本票債務，甲○○始知受騙，並報警查悉前情。
二、案經甲○○訴由高雄市政府警察局三民第一分局移送臺灣高
    雄地方法院檢察署檢察官偵查起訴。
     理  由
一、上開犯罪事實，業據被告乙○○於本院審理中坦承不諱，核
    與告訴人甲○○於警詢中（見警卷第7 至10頁）、證人丙○○○於檢察官偵訊中（見偵卷第18頁）所證述情節大致相符
    （上開被告以外之人於審判外所為之言詞陳述，因本件已改
    行簡式審判程序，依刑事訴訟法第159 條第2 項之規定，應
    具有證據能力），並有所簽發之本票影本在卷可稽（見警卷
    第15頁），則被告乙○○前開自白顯與事實相符，堪以採信
    。本件事證明確，被告前揭犯行，洵堪認定。公訴人雖以被
    告乙○○詐欺取得之金額為6 萬元云云。惟被告乙○○於警
    詢（見警卷第2 頁）、檢察官偵查中（見偵卷第17頁）及原
    審法院審理中（見本院卷第28頁），均稱其實際向告訴人甲○○取得之款項，有預扣約7 、8000元之利息，而告訴人甲○○於本院審理時證稱：利息是2 個月10分，被告借6 萬元
    我扣掉6000元等語（見本院上訴卷第22頁），是被告乙○○
    所得之現金應為5 萬4000元，公訴人認被告詐騙之金額為6
    萬元等語，應屬誤會。
二、按行為後法律有變更者，適用行為時之法律；但行為後之法
    律有利於行為人者，適用最有利於行為人之法律，刑法第2
    條第1 項定有明文。上開規定係規範行為後法律變更所生新
    舊法律比較適用之準據法。而比較時應就罪刑有關之事項，
    如共犯、未遂犯、想像競合犯、牽連犯、連續犯、結合犯，
    以及累犯加重、自首減輕及其他法定加減原因，如身分加減
    與加減例等一切情形，綜合全部罪刑之結果而為比較，予以
    整體適用（最高法院95年度第8 次刑事庭會議決議參照）。
    本件被告乙○○行為後，刑法第33條、第55條業經於94年2
    月2 日修正公布，於95年7 月1 日施行。另95年6 月14日公
    布之刑法施行法第1 條之1 規定，除變更刑法分則編所定罰
    金之貨幣單位為新臺幣外，並分別提高罰金數額為3 倍或30
    倍。是本件自應就被告行為前、後相關法律，依前揭規定比
    較新舊法以決定應適用之法律：(一)刑法第339 條之法定刑為
    「處5 年以下有期徒刑、拘役或科或併科1000元以下罰金」
    ，而修正後之刑法第33條第5 款規定「罰金：新臺幣1,000
    元以上，以百元計算之」，修正前之刑法第33條第5 款則規
    定「罰金：1 元以上」，是刑法分則中有罰金刑之規定者，
    在修法前法官所得科處之最低度法定刑係銀元1 元即新臺幣
    3 元，依罰金罰鍰提高標準條例第1 條前段提高後為900 元
    ，在修法後最低法定刑則係新臺幣1,000 元，是依修正後之
    刑法第339 條所得科處之罰金刑為新臺幣1,000 元以上、新
    臺幣30,000元以下。比較新舊法，自以被告行為時之刑法第
    339 條較有利於行為人。(二)刑法修正後已廢除牽連犯之規定
    ，如行為人之數行為具有方法、目的或原因、結果之牽連關
    係，在牽連犯修正前，僅能論以一罪，在修正後除有想像競
    合犯或集合犯等實質上一罪之關係外，應論以數罪，是修正
    後之刑法對於行為人並無較有利，依刑法第2 條第1 項之規
    定，自應適用舊法。如後所述，本件被告乙○○行為時所犯
    行使偽造文書與詐欺取財間有牽連犯之關係，新法對其並無
    較為有利，自應適用舊法。經綜合比較結果，對被告乙○○
    而言，因新法所得之法定本刑較高，且應數罪併罰，自以適
    用舊法對其較為有利，自應全部適用舊法。至有關累犯部分
    ，修正後刑法第47條規定，以出於故意再犯有期徒刑以上之
    罪者為限，並增訂強制工作免其執行或執行完畢後，5 年內
    故意再犯有期徒刑以上之罪者，以累犯論之規定（擬制累犯
    ），亦即成立累犯之要件限縮於故意犯，惟如後所述，
    本件被告係故意犯偽造文書罪，是無論依修正前或修正後法
    律之規定，均應論以累犯，亦即並無有利或不利之情事，自
    無庸為新舊法比較（最高法院97年第1 次刑事庭會議決議參
    照），附此敘明。
三、核被告乙○○所為，係犯刑法第216 條、第210 條之行使偽
    造私文書罪，及同法第339 條第1 項之詐欺取財罪。被告乙○○在前開本票背面偽造「丙○○○」署押之行為，係偽造
    該私文書之部分行為，應為偽造私文書之行為所吸收，而其
    偽造私文書之低度行為復為行使之高度行為所吸收，均不另
    論罪。被告上開偽造「丙○○○」指印之犯行，雖未據檢察
    官起訴，惟此部分既為被告前開偽造私文書行為之部分行為
    ，自為起訴效力所及，法院自得併予審理，附此敘明。被告
    乙○○所犯上開2 罪，具有方法目的之牽連關係，應依修正
    前刑法第55條規定，從一重之行使偽造私文書罪處斷。被告
    乙○○前因詐欺案件，經台灣高雄地方法院以86年度上易字
    第2948號判決，判處有期徒刑8 月確定，於89年9 月27日執
    行完畢，有臺灣高等法院被告前案紀錄表在卷可稽，其於有
    期徒刑執行完畢後5 年以內再犯本件有期徒刑以上之詐欺取
    財及行使偽造文書罪，應依修正前刑法第47條之規定，論以
    累犯並加重其刑。
四、原審因認被告乙○○犯罪事證明確，據以論罪科刑，固非無
    見；惟被告乙○○於本院審理期間已與告訴人甲○○達成訴
    訟上和解，原判決未及審酌，尚有未洽，檢察官循告訴人甲○○之請求聲明上訴，指摘原判決量刑過輕，指摘原判決不
    當，固屬無理由，惟原判決既有上開瑕疵，自應由本院將原
    判決撤銷改判。爰審酌被告乙○○擅自以其母親名義擔保自
    己債務，使其母親可能遭致他人追討債務之風險，並以此方
    式詐騙告訴人使之出借款項，致告訴人受有損害，所為誠不
    足取，然念其事後坦承犯行，且於本院審理期間已與告訴人
    甲○○達成訴訟上和解，態度良好，另參以本件告訴人甲○○因被告乙○○犯行所受損失金額等一切情狀，量處有期徒
    刑3 月。又被告乙○○犯罪時間於96年4 月24日以前，應依
    中華民國96年罪犯減刑條例，減其宣告刑2 分之1 ，即有期
    徒刑1 月又15日。再者，修正前刑法第41條第1 項前段原規
    定：「犯最重本刑為5 年以下有期徒刑以下之刑之罪，而受
    6 個月以下有期徒刑或拘役之宣告，因身體、教育、職業、
    家庭之關係或其他正當事由，執行顯有困難者，得以1 元以
    上3 元以下折算一日，易科罰金」，而被告乙○○行為時之
    易科罰金折算標準，依修正前罰金罰鍰提高標準條例第2 條
    前段（現已刪除）之規定，係就其原定數額提高為100 倍折
    算1 日，是被告乙○○行為時之易科罰金折算標準乃以銀元
    300 元折算1 日，經折算後應以新臺幣900 元折算為1 日。
    惟修正後刑法第41條第1 項前段則改為：「犯最重本刑為5
    年以下有期徒刑以下之刑之罪，而受6 個月以下有期徒刑或
    拘役之宣告者，得以新臺幣1,000 元、2,000 元或3,000 元
    折算一日，易科罰金」，就易科罰金之折算標準予以提高，
    從而以修正前之規定較有利於行為人，爰依修正前刑法第41
    條第1 項前段之規定，就減得之刑，諭知如易科罰金以銀元
    300 元即新台幣900 元之折算1 日；至偽造如附表所示之「
    丙○○○」署押，無證據證明其已滅失，爰依刑法第219 條
    規定，併予宣告沒收。
據上論斷，應依刑事訴訟法第369 條第1 項前段、第364 條、第
299 條第1 項前段，刑法第2 條第1 項前段、第210 條、第216
條、第339 條第1 項、修正前刑法第55條、刑法第47條、修正前
刑法第41條第1 項前段、刑法第219 條，刑法施行法第1 條之1
，修正前罰金罰鍰提高標準條例第2 條，現行法規所定貨幣單位
折算新臺幣條例第2 條，中華民國96年罪犯減刑條例第2 條第1
項第3 款、第7 條，判決如主文。
本案經檢察官陳國到庭執行職務。
中    華    民    國    97    年    6     月    30    日
                  刑事第六庭    審判長法  官 邱永貴
                                      法  官 張盛喜
                                      法  官 李嘉興
以上正本證明與原本無異。
如不服本判決應於收受本判決後10日內向本院提出上訴書狀，其
未敘述上訴理由者，並得於提起上訴後10日內向本院補提理由書
狀（均須按他造當事人之人數附繕本）「切勿逕送上級法院」。
中    華    民    國    97    年    6     月    30    日
                                      書記官 郭榮芳
附表：
┌──────────────────────┬───────┐
│偽造署押之出處                              │偽造之署押    │
├──────────────────────┼───────┤
│乙○○於90年7 月31日所簽立、票面金額為6 萬元│「丙○○○」簽│
│之本票（票號：028876）背面                  │名、指印各1 枚│
└──────────────────────┴───────┘
附錄本判決論罪科刑法條：
刑法第210條
偽造、變造私文書，足以生損害於公眾或他人者，處5 年以下有
期徒刑。
刑法第216條
行使第210 條至第215 條之文書者，依偽造、變造文書或登載不
實事項或使登載不實事項之規定處斷。
刑法第339 條第1 項
意圖為自己或第三人不法之所有，以詐術使人將本人或第三人之
物交付者，處5 年以下有期徒刑、拘役或科或併科1000元以下罰
金。


司法院資訊處製作；財團法人民間司法改革基金會備份。
